【裁判字號】    98,重訴,83
【裁判日期】    990531
【裁判案由】    違反槍砲彈藥刀械管制條例
【裁判全文】
臺灣桃園地方法院刑事判決              98年度重訴字第83號
公  訴  人  臺灣桃園地方法院檢察署檢察官
被      告  丁○○
指定辯護人  本院公設辯護人  丙○○
上列被告因違反槍砲彈藥刀械管制條例案件，經檢察官提起公訴
（98年度偵字第23585 號），本院判決如下：
    主  文
丁○○未經許可持有槍枝之主要組成零件，處有期徒刑拾月，併
科罰金新臺幣萬元，罰金如易服勞役，以新臺幣壹仟元折算壹
日。扣案如附表編號一所示之物沒收。
    事  實
一、丁○○明知槍砲之主要組成零件及具有殺傷力之子彈，均係
    屬槍砲彈藥刀械管制條例所列管之違禁物，未經中央主管機
    關許可，不得持有，詎其於民國98年4 、5 月間某日起，至
    不知情之戊○○所經營址設桃園縣桃園市○○路801 號長榮
    高爾夫球場旁之洗車廠打工，並在洗車廠之儲藏室內見不詳
    之人所置放如附表編號一所示屬槍枝主要組成零件之鋼管槍
    身1 支，及如附表編號三所示具殺傷力之子彈1 顆後，竟基
    於自己持有之意思，而自該時起未經許可持有之。嗣於98年
    10月27日晚間10時30分許，因洗車廠另名員工游鎮陽涉嫌違
    反毒品危害防制條例案件，經員警持本院所核發之搜索票前
    往上開洗車廠搜索時，當場查獲，始知上情，並扣得如附表
    所示之物。
二、案經臺北縣政府警察局移請臺灣桃園地方法院檢察署檢察官
    偵查後提起公訴。
    理  由
壹、程序事項：
    本案認定犯罪事實所引用之本案卷內所有卷證資料（包含文
    書證據、物證等證據），並無證據證明係公務員違背法定程
    序所取得，且被告及其指定辯護人，於本院審理終結前就卷
    內所有之卷證資料之證據能力均表示無意見，又卷內之文書
    證據，亦無刑事訴訟法第159 條之4 之顯有不可信之情況與
    不得作為證據之情形，則依刑事訴訟法第159 條之5 之規定
    ，本案認定犯罪事實所引用之本案卷證所有文書證據、物證
    等證據，均有證據能力。
貳、實體事項：
一、上開犯罪事實，業據被告丁○○於本院審理中坦承不諱，並
    且：(一)核與證人戊○○於本院審理中具結證述之：渠係於97
    年7 、8 月間起接手經營上揭洗車廠，被告則係在98年4 、
    5 月間才到該洗車廠打零工，而自被告至渠之洗車廠打工時
    起迄為警查獲之日止，渠確實見過被告在洗車廠內把玩如附
    表編號一至三所示之槍身、槍管及子彈等語，及證人即查獲
    員警甲○○、己○○在本院審理中結證：本案如附表編號一
    至三所示之物，乃係在洗車廠之儲藏室內所查扣，且經證人
    甲○○當場詢問係何人所有後，被告未加思索即旋回答為其
    所有等語相符；(二)扣案如附表編號一所示之鋼管槍身，經送
    請內政部鑑定後，認係具土造擊針之鋼管槍身，並屬內政部
    86年11月24日台（86）內警字第8670683 號公告之槍砲主要
    組成零件，有內政部99年4 月27日內授警字第0990870837號
    函1 份在卷可稽；(三)扣案如附表編號三所示之子彈，經送請
    內政部警政署刑事警察局鑑定後，亦認係口徑12 GAUGE制式
    霰彈，經試射，可擊發，認具殺傷力，亦有該局98年11月16
    日刑鑑字第0980151908號鑑驗書1 份附卷可憑；(四)本案嗣後
    經查獲機關送請內政部警政署刑事警察局鑑定者雖係土造霰
    彈槍1 枝（槍枝管制編號0000000000，另含金屬棒1 枝），
    且經鑑定後認係兩節式土造鋼管槍，擊發功能正常，可供擊
    發口徑12GAUGE 制式霰彈使用，認具殺傷力，有該局之上揭
    鑑定報告可佐，然觀之該鑑定報告，鑑定之物品除如附表編
    號一、二所示之槍身、槍管外，尚有擊針彈簧1 個及銀色之
    金屬管後端固定螺絲1 只，質言之，係將上開物品全數組合
    完成後，始認係具有殺傷力之土造鋼管槍，惟本案於查獲之
    際，除如附表編號三所示之子彈外，只有在儲藏室內扣得如
    附表編號一、二所示之槍身、槍管，且被告所供承為其所有
    者，亦僅及於此一節，業據證人甲○○、己○○分別在本院
    審理中結證明確，並經本院當庭勘驗蒐證錄影光碟屬實；再
    參以證人己○○另證稱之：當日伊係負責在場登記扣押物品
    ，而因依伊之辦案經驗，見到如附表編號一、二所示之物，
    即可認定係屬霰彈槍，故伊即逕在扣押物品目錄表記載「土
    製霰彈槍1 把」，但實際上迄本案查獲完畢時止，均未再自
    儲藏室中扣得任何零件，現場亦未有員警將之組裝成完整之
    鋼管槍。伊不知嗣係由何人加裝擊針彈簧1 個及金屬管後端
    固定螺絲1 只後，再送請內政部警政署刑事警察局鑑定，惟
    該彈簧及螺絲確實並非係在儲藏室中所扣案，而應係在同案
    被告乙○○（由本院另行審理）騎乘之機車上所扣得（共扣
    得彈簧43個、螺帽5 個）等語，實足堪認本案嗣後經鑑定為
    具有殺傷力之土造霰彈槍，應僅有如附編號一、二所示之零
    件係屬被告所有。再經本院將如附表編號一、二所示之部分
    單獨送請內政部警政署刑事警察局鑑定後，認該土造霰彈槍
    若欠缺擊針彈簧及金屬管後端固定螺絲，將致槍枝擊發功能
    喪失，無法供擊發子彈使用，不具殺傷力，有該局99年4 月
    7 日刑鑑字第0990041901號函在卷可參，是依卷內所示資料
    ，既僅得認定被告所持有者乃係如附表編號一、二所示之槍
    身、槍管，且經鑑定後，亦只有如附表編號一所示係屬公告
    之槍砲主要組成零件（此部分已業上述），當不得遽謂被告
    係持有具有殺傷力之槍枝，而應認其僅係持有槍枝之主要組
    成零件；(五)此外，復有現場查獲照片可佐，堪認被告之自白
    與事實相符，足以採信，是本案事證明確，被告犯行洵堪認
    定，應依法論科。
二、核被告丁○○所為，係犯槍砲彈藥刀械管制條例第13條第 4
    項之未經許可持有槍枝主要組成零件罪（檢察官認被告應係
    犯同條例第8 條第4 項之未經許可持有具有殺傷力之改造手
    槍罪，容有誤會，業如上述，惟因基本社會事實同一，自應
    由本院依法變更起訴法條；另起訴書「未經許可販賣具有殺
    傷力之改造手槍罪論處斷」之文字，應屬贅載），及同條例
    第12條第4 項之未經許可持有具有殺傷力之子彈罪。被告以
    一行為同時持有槍枝主要組成零件及具有殺傷力之子彈，為
    想像競合犯，應從重論以未經許可持有槍枝主要組成零件罪
    。爰審酌被告未經許可持有槍枝主要組成零件及子彈之行為
    ，具有顯在之危險性，嚴重威脅社會治安，且被告前於97年
    間，甫因犯未經許可持有具有殺傷力之改造手槍罪，而經臺
    灣臺北地方法院判處有期徒刑1 年6 月，緩刑4 年，檢察官
    不服提起上訴，亦據臺灣高等法院駁回上訴確定，有臺灣高
    等法院被告前案紀錄表附卷可參，則被告嗣雖因另犯他案而
    經撤銷該案緩刑，且現正執行中，故於本案未構成累犯，但
    被告一再犯相類之罪，顯見其並未因前案經查獲有所警惕而
    仍心存僥倖，惟兼衡其於犯後終能坦承犯行，態度尚可，併
    本案所查扣之槍身、子彈數量均為單一等一切情狀，量處如
    主文所示之刑，並就罰金部分諭知易服勞役之折算標準。
三、沒收部分：
    (一)扣案如附表編號一所示之鋼管槍身，經鑑定後係屬公告之
      槍砲主要組成零件一節已如上述，自屬違禁物無訛，爰併
      依刑法第38條第1 項第1 款之規定，不問屬於犯人與否，
      宣告沒收之。檢察官雖聲請本院就該土造鋼管槍1 枝（槍
      枝管制編號0000000000）均予諭知沒收，惟因其中之彈簧
      、螺絲乃係同案被告乙○○所有，且拆解後僅餘如附表編
      號一所示部分係屬違禁物，本院自僅得就該部分為沒收之
      宣告，是檢察官此部分聲請，容有誤會，附此敘明。
    (二)扣案如附表編號二所示之鋼管，經內政部鑑定後，認非屬
      公告之槍砲主要組成零件，有內政部99年4 月27日內授警
      字第0990870837號函可佐；扣案如附表編號三所示之子彈
      1 顆，因經試射後，業已喪失違禁物之性質；另扣案之萬
      用工作鉗1 支，則係查無積極證據足認與被告犯本案之罪
      有何關聯，是均不另為沒收之諭知，檢察官就此部分之鋼
      管、子彈亦聲請本院宣告沒收，亦有誤會，再予敘明。
據上論斷，應依刑事訴訟法第299 條第1 項前段、第300 條，槍
砲彈藥刀械管制條例第12條第4 項、第13條第4 項，刑法第11條
前段、第55條、第42條第3 項前段、第38條第1 項第1 款，判決
如主文。
本案經檢察官馮浩庭到庭執行職務。
中    華    民    國    99    年    5     月    31    日
                    刑事第十庭  審判長法  官  江德民
                                      法  官  黃鏡芳
                                      法  官  蘇昌澤
以上正本證明與原本無異。
如不服本判決應於收受判決後10日內向本院提出上訴書狀，並應
敘述具體理由。其未敘述上訴理由者，應於上訴期間屆滿後20日
內向本院補提理由書( 均須按他造當事人之人數附繕本) 「切勿
逕送上級法院」。
                                      書記官  李佳穎
中    華    民    國    99    年    6     月    2     日
附錄論罪科刑依據之法條：
槍砲彈藥刀械管制條例第12條
未經許可，製造、販賣或運輸子彈者，處 1 年以上 7 年以下有
期徒刑，併科新台幣 500 萬元以下罰金。
未經許可，轉讓、出租或出借子彈者，處 6 月以上 5 年以下有
期徒刑，併科新台幣 300 萬元以下罰金。
意圖供自己或他人犯罪之用，而犯前二項之罪者，處3 年以上10
年以下有期徒刑，併科新台幣700 萬元以下罰金。
未經許可，持有、寄藏或意圖販賣而陳列子彈者，處5 年以下有
期徒刑，併科新台幣300 萬元以下罰金。
第 1 項至第 3 項之未遂犯罰之。
槍砲彈藥刀械管制條例第13條
未經許可，製造、販賣或運輸槍砲、彈藥之主要組成零件者，處
 3年以上10年以下有期徒刑，併科新台幣700 萬元以下罰金。
未經許可，轉讓、出租或出借前項零件者，處 1 年以上 7 年以
下有期徒刑，併科新台幣 500 萬元以下罰金。
意圖供自己或他人犯罪之用，而犯前 2 項之罪者，處 5 年以上
有期徒刑，併科新台幣 1000 萬元以下罰金。
未經許可，持有、寄藏或意圖販賣而陳列第1 項所列零件者，處
6 月以上5 年以下有期徒刑，併科新台幣300 萬元以下罰金。
第 1 項至第 3 項之未遂犯罰之。
附表：
┌──┬────┬──┬─────────┬─────────┐
│編號│物品名稱│數量│鑑   定   結   果 │鑑   定   報   告 │
├──┼────┼──┼─────────┼─────────┤
│ 一 │鋼管槍身│1 枝│具土造擊針之鋼管槍│1.內政部警政署刑事│
│    │        │    │身，認係屬內政部86│  警察局99年4 月 7│
│    │        │    │年11月24日（86）內│  日刑鑑字第099004│
│    │        │    │警字第8670683 號公│  1901號函        │
│    │        │    │告之槍砲主要組成零│2.內政部99年4 月27│
│    │        │    │件                │  日內授警字第0990│
│    │        │    │                  │  870837號函      │
├──┼────┼──┼─────────┼─────────┤
│ 二 │鋼管    │1 枝│非屬上開公告之槍砲│同上              │
│    │        │    │主要組成零件      │                  │
├──┼────┼──┼─────────┼─────────┤
│ 三 │子彈    │1 顆│口徑12 GAUGE制式霰│內政部警政署刑事警│
│    │        │    │彈，經試射，可擊發│察局98年11月16日刑│
│    │        │    │，認具殺傷力      │鑑字第0980151908號│
│    │        │    │                  │鑑驗書            │
└──┴────┴──┴─────────┴─────────┘

司法院資訊處製作；財團法人民間司法改革基金會備份。
